【裁判字號】    99,訴緝,44
【裁判日期】    990310
【裁判案由】    毒品危害防制條例
【裁判全文】
臺灣板橋地方法院刑事判決              99年度訴緝字第44號
公  訴  人  臺灣板橋地方法院檢察署檢察官
被      告  甲○○
上列被告因違反毒品危害防制條例案件，經檢察官提起公訴（97
年度毒偵字第9552號），被告於準備程序中對被訴之事實為有罪
陳述，本院合議庭裁定由受命法官獨任行簡式審判程序，並判決
如下：
    主  文
甲○○施用第一級毒品，處有期徒刑捌月，減為有期徒刑肆月，
如易科罰金，以新台幣壹仟元折算壹日，扣案第一級毒品海洛因
壹包（驗餘淨重零點零肆公克）沒收銷燬之；扣案之注射針筒壹
支、止血帶壹條均沒收。又施用第二級毒品，處有期徒刑肆月，
如易科罰金，以新台幣壹仟元折算壹日，減為有期徒刑貳月，如
易科罰金，以新台幣壹仟元折算壹日。應執行有期徒刑伍月，如
易科罰金，以新台幣壹仟元折算壹日，扣案第一級毒品海洛因壹
包（驗餘淨重零點零肆公克）沒收銷燬之；扣案之注射針筒壹支
、止血帶壹條均沒收。
    事  實
一、甲○○前於民國九十二年間因施用第一級毒品案件，經本院
    以九十二年度毒聲字第一二八三號裁定送觀察、勒戒後，認
    無繼續施用毒品傾向，於九十二年五月十九日執行完畢釋放
    出所，並經臺灣板橋地方法院檢察署檢察官以九十二年度偵
    字第二八三０號、第六三二二號為不起訴處分確定；復於九
    十二年間因施用第二級毒品案件，經本院以九十二年度毒聲
    字第三一三八號裁定送觀察、勒戒後，認有繼續施用毒品傾
    向，復經本院以九十四年度毒聲字第二四九六號裁定令入戒
    治處所施以強制戒治，於九十五年四月二十八日執行完畢釋
    放出所，並由臺灣板橋地方法院檢察署檢察官以九十五年度
    戒毒偵字第二二三號為不起訴處分確定。詎甲○○明知海洛
    因、甲基安非他命分別係毒品危害防制條例所規定之第一級
    、第二級毒品，不得非法持有、施用，竟於上開強制戒治執
    行完畢釋放後五年內，基於施用第一級毒品海洛因之犯意，
    於九十五年十月十三日下午三時許，在臺北縣土城市○○路
    ○段二五三號二樓住處，以將毒品海洛因摻水置於注射針筒
    內，並注射至身體之方式，施用第一級毒品海洛因；甲○○
    另基於施用第二級毒品甲基安非他命之犯意，於九十五年十
    月十日某時許（起訴書略載為同月十五日為警查獲採尿前九
    十六小時內之某時），在上址住處，以將毒品甲基安非他命
    置於玻璃球吸食器內，並點火加熱燒烤產生白煙吸聞之方式
    ，施用第二級毒品甲基安非他命。嗣經警持本院核發之搜索
    票，於九十五年十月十三日下午四時四十五分許，在上址住
    處內搜索查獲甲○○，扣得其所有並供施用後剩餘之第一級
    毒品海洛因一包（毛重零點二六公克、淨重零點一五公克，
    經取樣部分檢驗用罄，驗餘淨重零點零四公克）及施用海洛
    因時所用之注射針筒一支、止血帶一條；再經警採甲○○之
    尿液送驗，結果呈毒品海洛因代謝物嗎啡、甲基安非他命陽
    性反應而查悉上情。
二、案經臺北市政府警察局松山分局移送臺灣板橋地方法院檢察
    署檢察官偵查起訴。
    理  由
一、訊據被告甲○○對於上揭時地，施用第一級毒品海洛因、第
    二級毒品甲基安非他命之事實，於本院審理中坦承不諱，並
    有其所有並供施用後剩餘之海洛因一包（毛重零點二六公克
    、淨重零點一五公克）、施用海洛因時所用之注射針筒一支
    、止血帶一條扣案可資佐證。又被告經警查獲所採集尿液經
    送鑑定，亦呈海洛因代謝物嗎啡、甲基安非他命陽性反應，
    有臺灣尖端先進生技醫藥股份有限公司九十五年十月二十五
    日（檢體編號００６８７７號）濫用藥物檢驗報告、尿液鑑
    定人結文、尿液委驗單各一紙在卷可稽。而上述扣案海洛因
    一包，經送法務部調查局鑑定，確為第一級毒品海洛因（經
    取樣部分檢驗用罄，驗餘淨重零點零四公克）無誤，有該局
    九十五年十一月十九日調科壹字第０九五二三０三八二號鑑
    定書影本一紙附卷可按。再被告前有事實欄所載二次觀察、
    勒戒記錄，其中第二次觀察、勒戒，經本院以九十二年度毒
    聲字第三一三八號裁定送觀察、勒戒後，認有繼續施用毒品
    傾向，復經本院以九十四年度毒聲字第二四九六號裁定令入
    戒治處所施以強制戒治，於九十五年四月二十八日執行完畢
    釋放出所，並由臺灣板橋地方法院檢察署檢察官以九十五年
    度戒毒偵字第二二三號為不起訴處分確定，有臺灣高等法院
    被告前案紀錄表附卷可憑，足認被告係強制戒治執行完畢釋
    放後五年內，再犯本案施用第一級、第二級毒品罪，應依法
    追訴處罰之。本案事證明確，被告犯行洵堪認定，應依法論
    科。
二、按海洛因、甲基安非他命係毒品危害防制條例第二條第二項
    第一款、第二款所明定之第一級、第二級毒品，不得非法持
    有、施用。核被告所為，係犯毒品危害防制條例第十條第一
    項之施用第一級毒品海洛因罪，及同條第二項之施用第二級
    毒品甲基安非他命罪。其施用第一級毒品海洛因前後持有海
    洛因，施用第二級毒品甲基安非他命前持有甲基安非他命之
    低度行為，應分別為施用海洛因、甲基安非他命之高度行為
    所吸收，均不另論罪。又被告所犯施用第一級毒品罪及施用
    第二級毒品罪間，其施用上開二種毒品之方式、時間均不相
    同，顯見被告施用海洛因、施用甲基安非他命之行為不同，
    犯意各別，應予分論併罰。爰審酌被告犯罪之動機、目的、
    手段、犯罪所生之危害，被告前有施用毒品經二次觀察、勒
    戒及一次強制戒治之執行，仍未能戒除施用毒品之惡習，顯
    見其自制力薄弱，兼衡被告施用毒品戕害一己之身心健康，
    尚未對他人造成損害，及其犯罪後經通緝為警查獲而到案，
    暨坦承犯行之態度等一切情狀，分別量處如主文所示之刑（
    宣告刑），並就所犯施用第二級毒品罪部分，諭知易科罰金
    之折算標準。末查犯罪在九十六年四月二十四日以前者，除
    本條例另有規定外，有期徒刑減其刑期二分之一，中華民國
    九十六年罪犯減刑條例第二條第一項第三款定有明文；又「
    中華民國八十年罪犯減刑條例自中華民國八十年一月一日施
    行，又本條例施行前，經通緝而未於本條例施行之日起十個
    月內自動歸案接受偵查、審判或執行者，不得依本條例減刑
    ，為同條例第十七條、第六條所明定，故如係於本條例施行
    後，始因逃匿而通緝者，即不適用上開條例第六條之規定」
    （最高法院八十一年度台非字第六七號判決意旨參照）。本
    案被告甲○○於九十五年十月十三日為警查獲其施用第一級
    毒品、第二級毒品犯行，經檢察官提起公訴後，被告於本案
    審理中經傳喚、拘提無著，本院乃於九十八年四月十七日對
    被告發布通緝後，被告始於九十九年二月十五日在臺北縣板
    橋市○○街十六巷口為警緝獲到案等情，此分別有本院通緝
    書、撤銷通緝書、臺北縣政府警察局海山分局通緝案件移送
    書等件在卷可稽，被告上開通緝及緝獲日期既在中華民國九
    十六年罪犯減刑條例於九十六年七月十六日施行後，揆諸上
    開說明，則被告本案所犯施用第一級毒品罪、施用第二級毒
    品，仍有同條例第二條第一項第三款規定之適用，各應依法
    減其宣告刑二分之一，及諭知易科罰金之折算標準，並定其
    應執行之刑及諭知易科罰金之折算標準。
三、扣案海洛因（驗餘淨重零點零四公克），係本案查獲之第一
    級毒品，已如前述，應依毒品危害防制條例第十八條第一項
    前段之規定，宣告沒收銷燬之；至取樣之海洛因部分，因檢
    驗用罄而滅失，爰不另為沒收銷燬之諭知。又包裝上開毒品
    海洛因之塑膠袋一只，其與所盛裝毒品於物理外觀上附合而
    難予析離，且如強予析離至完全無殘渣留存，將耗費相當之
    時間、人力與經費，於經濟上顯無實益，是依社會一般通念
    ，堪認該塑膠袋已與查獲之毒品海洛因結合成為一體而無從
    強加析離（卷附法務部調查局九十四年四月十二日調科壹字
    第０九四００一一四七四０號函，同認以傾倒、刮杓刮取方
    式予以分離後，原送驗包裝物內仍會有微量毒品成分殘留，
    可資參考），是上開毒品海洛因既屬毒品危害防制條例十八
    條第一項前段所規定之查獲第一級毒品，其外包裝塑膠袋自
    亦應併予沒收銷燬之。另扣案之注射針筒一支、止血帶一條
    ，係被告所有並供其施用毒品海洛因犯罪所用之物，業據其
    供明在卷，爰依刑法第三十八條第一項第二款規定，宣告沒
    收之。
據上論斷，應依刑事訴訟法第二百七十三條之一第一項、第二百
九十九條第一項前段，毒品危害防制條例第十條第一項、第二項
、第十八條第一項前段，刑法第十一條前段、第四十一條第一項
前段、第五十一條第五款、第三十八條第一項第二款，中華民國
九十六年罪犯減刑條例第二條第一項第三款、第七條、第九條、
第十條第一項，判決如主文。
本案經檢察官李巧菱到庭執行職務。
中    華    民    國  九十九  年    三    月    十    日
                  刑事第九庭  法  官  楊 志 雄
以上正本證明與原本無異。
如不服本判決，應於收受送達後十日內向本院提出上訴書狀，其
未敘述上訴之理由者並得於提起上訴後十日內向本院補提理由書
（均須按他造當事人之人數附繕本）。
                              書記官  陳 春 銘
中    華    民    國  九十九  年    三    月    十    日
附錄本案論罪科刑法條全文：
毒品危害防制條例第十條
施用第一級毒品者，處六月以上五年以下有期徒刑。
施用第二級毒品者，處三年以下有期徒刑。

司法院資訊處製作；財團法人民間司法改革基金會備份。
